【裁判字號】    98,抗更(一),2
【裁判日期】    980226
【裁判案由】    撤銷假處分裁定
【裁判全文】
臺灣高等法院民事裁定                 98年度抗更(一)字第2號
抗  告  人  丙○○
            甲○○
            己○○
            乙○○
            丁○○
            戊○○
相  對  人  庚○○
            辛○○
上列抗告人因與相對人等間撤銷假處分裁定事件，對於中華民國
97年5月30日台灣台北地方法院96年度全聲更一字第1號所為裁定
提起抗告，經最高法院第一次發回，本院裁定如下：
    主  文
原裁定廢棄，發回台灣台北地方法院。
    理  由
一、抗告人於原法院主張：抗告人之被繼承人林祐訓所有坐落台
    北市○○區○○段3小段845、845之1、845之2地號土地 (重
    測前：牛埔段343之12地號，下合稱系爭土地)，自民國52年
    起即有原法院52年執字第1283號假處分限制登記，因被繼承
    人林祐訓已於64年9月21日去世，而龍冠軍為52年執字第128
    3號假處分事件之執行債權人，亦於94年3月30日去世，相對
    人為其繼承人，抗告人已依民事訴訟法第529條第1項規定命
    相對人限期起訴，相對人收受裁定後迄未就其所欲保全執行
    之請求向管轄法院起訴等語，依民事訴訟法第533條第1項準
    用第529條第4項規定，聲請撤銷假處分裁定。經原法院裁定
    駁回抗告人之聲請，抗告人不服，提起抗告，經本院駁回其
    抗告，抗告人提起再抗告，經最高法院發回。
二、本件抗告意旨略以：
（一）依坐落台北市○○段436-7地號及432地號土地之舊土地謄
      本所載，該2筆土地於54年5月公開拍賣前，均曾經龍冠軍
      以52年民執字第1283號辦理預告登記假處分，而於遭拍賣
      前由龍冠軍辦理塗銷權利而消滅；嗣於塗銷權利後，始於
      54年5月22日經拍賣而移轉持分予龍冠軍。而依35年4月29
      日公佈施行之土地法第27條第1項、第29條規定可知 ，當
      時之預告登記需以假處分方式辦理，故權利人塗銷預告登
      記，當然塗銷該假處分，否則倘該假處分權利限制未因塗
      銷而消滅，理應於土地謄本上繼續存在，何以竟同時消滅
      ？又如該假處分限制登記仍然存在，何能於嗣後辦理所有
      權移轉登記？上開土地登記謄本上之「所有權部」之「權
      利先後」欄雖僅載「消滅…塗銷權利先後四欄之『預告登
      記』，受買人龍冠軍」等字，而未同時記載「假處分塗銷
      」，惟既已註明「消滅…塗銷權利先後四欄之『預告登記
      』，受買人龍冠軍」，自已表示「權利先後四欄」內之權
      利限制記載。
（二）原法院52年執字第1283號假處分債權人確係龍冠軍，且該
      假處分所涉標的，並未經債權人龍冠軍起訴請求。況該假
      處分限制距今已有45年之久，債權人長達45年不行使其權
      利，亦未就其所欲保全之權利提起本案訴訟，命假處分之
      情事顯已變更，依民事訴訟法第533條規定準用第530條規
      定，亦得撤銷該假處分裁定云云。
三、經查：
（一）系爭土地原為訴外人林祐訓所有，林祐訓於64年9 月21日
      死亡後，包括系爭土地在內之林祐訓遺產已經原法院93年
      度重家訴字第4號分割遺產事件判決准予分割遺產 ，系爭
      土地並分割由林祐訓之繼承人即抗告人與訴外人前田幸雄
      等7人各取得分別共有，有系爭土地登記謄本 、上開判決
      附卷可稽（ 見原法院卷頁16-29、本院97年抗字第1173號
      卷頁38-39 ）。系爭土地既已由抗告人因分割遺產各別取
      得分別共有權利，則抗告人就其分別共有之權利部分，聲
      請法院為撤銷假處分裁定，其當事人適格自無欠缺，合先
      敘明。
（二）系爭土地依上開土地登記謄本記載，係於52年4 月11日依
      原法院52民執字第1283號為假處分預告登記，禁止債務人
      林祐訓所有權移轉或設定其他權利之登記。另依卷附之原
      法院分案簿影本編號1334則記載「52民執1283號、龍冠軍
      （債權人）、林祐訓（債務人）、票款」（見本院97年抗
      字第1173號卷頁31），而原法院卷宗保存簿影本亦記載「
      執全1283號、龍冠軍、楊森、票款扣押」（見本院96年抗
      字第439號卷頁52 ）。又原法院92年5月1日（九二）北院
      錦文字第4131號函說明三亦記載「…經查本院52年度執乙
      字第1283號給付票款執行事件之債權人為龍冠軍」等語明
      確（見最高法院97年台抗字第778號卷頁19 ）。綜觀上開
      登載之文義，抗告人主張前開假處分之債權人為龍冠軍，
      即非無據。則抗告人以龍冠軍之繼承人為相對人聲請撤銷
      對系爭土地之假處分裁定，是否不足採，非無斟酌之餘地
      。乃原法院未遑詳查論及，僅以系爭土地之土地登記簿謄
      本並無假處分債權人為龍冠軍之記載，遽為駁回抗告人之
      聲請，尚有未洽。抗告意旨據此指摘原裁定不當，為有理
      由。爰由本院廢棄原裁定，發回原法院另為妥適之處理。
四、據上論結，本件抗告為有理由，爰裁定如主文。
中    華    民    國    98    年    2     月    26    日
                    民事第十四庭
                        審判長法  官  張  蘭
                              法  官  黃麟倫
                              法  官  鄭純惠
正本係照原本作成。
本裁定除以適用法規顯有錯誤為理由，不得再抗告。如提起再抗
告，應於收受後10日內委任律師為訴訟代理人向本院提出再抗告
狀。並繳納再抗告費新台幣１千元。
中    華    民    國    98    年    2     月    27    日
                              書記官  劉麗芬


司法院資訊處製作；財團法人民間司法改革基金會備份。
